臺灣花蓮地方法院民事判決
111年度花簡字第295號
原      告  謝百勇  

被      告  郭姿讌  
上列當事人間請求清償借款事件，本院於民國111年6月22日言詞
辯論終結，判決如下：
    主      文
被告應給付原告新臺幣453,500元，及如附表二所示之利息。
原告其餘之訴駁回。
訴訟費用由被告負擔。
本判決第一項得假執行。但被告如以新臺幣453,500元為原告預
供擔保後，得免為假執行。
    事實及理由
壹、程序部分
　  按原告於判決確定前，得撤回訴之全部或一部；但被告已為
    本案之言詞辯論者，應得其同意；訴之撤回應以書狀為之；
    但於期日，得以言詞向法院或受命法官為之；訴經撤回者，
    視同未起訴，民事訴訟法第262條第1項、第2項及第263條第
    1項前段分別定有明文，上開各規定，依同法第436條第2項
    規定，亦為簡易訴訟程序所適用。查本件原告起訴原以郭姿
    讌、簡璟勝、簡璟翔、簡愫瑱等人為被告，嗣原告於民國11
    1年6月22日言詞辯論期日當庭撤回對簡璟勝、簡璟翔、簡愫
    瑱（下稱簡璟勝等3人）之起訴(卷第144頁)，為簡璟勝等3
    人所同意(卷第145頁)，依上開規定，原告對於被告簡璟勝
    等3人已生撤回起訴之效力，合先敘明。
貳、實體部分　　　　
一、原告起訴主張：被告前向原告陸續借款，並簽發如附表一編
    號1至6所示本票作為擔保，另被告於109年11月18日向原告
    借款新臺幣（下同）60,000元並簽立借款協議書，約定依所
    開立本票金額10%做為利潤分享予原告，被告亦於同日簽發
    如附表一編號7所示本票1紙作為擔保。嗣原告提示上開7紙
    本票未獲付款，爰依票據法律關係提起本件訴訟等語。並聲
    明：被告應給付原告453,500元，及如附表一所示之利息。
二、被告則以：伊向原告借款共計325,000元，然實際上僅拿到2
    92,500元，本金部分尚未清償，惟利息部分，業以現金方式
    清償191,500元。另7紙本票確均為被告所簽發等語置辯。
三、本院判斷如下：
　㈠按在票據上簽名者，依票上所載文義負責。本票發票人所負
    責任，與匯票承兌人同，應照票據文義擔保付款。票據法第
    5條第1項、第121條分別定有明文。次按票據乃文義證券及
    無因證券，票據上之權利義務，悉依票上所載文義定之，與
    其基礎之原因關係各自獨立，票據上權利之行使，不以其原
    因關係存在為前提，執票人行使票據上權利時，就其基礎之
    原因關係確係有效存在，不負舉證責任。復按發票人對於執
    票人主張之原因事實及票據之真正，並不爭執，而主張票款
    已因清償抵銷等原因而消滅者，則舉證責任應由發票人負之
    （最高法院48年台上字第389號判決意旨可參）。
　㈡經查，原告主張其執有被告簽發如附表一所示之本票，詎屆
    期提示未獲付款等情，業據提出與所述相符之本票、借款協
    議書等件為證(卷第19至24、49頁)，且被告對本票為其簽發
    並不爭執，上開事實自堪信為真。是被告既為如附表一所示
    本票之發票人，自當負付款之責，從而原告依據票據關係，
    請求被告給付票款453,500元，自屬有據。至被告辯稱已清
    償191,500元之利息，惟被告並未提出任何事證以實其說，
    本院自難為有利於其之認定，是被告此部分之抗辯，礙難憑
    採。
　㈢又按發票人得記載對於票據金額支付利息及其利率，利率未
    經載明時，依年息百分之6計算。票據法第124條準用第28條
    定有明文。本件被告為如附表一所示本票之發票人，自應負
    發票人責任，已如前述。準此，原告本於票據法律關係，請
    求被告給付原告453,000元，及如附表一編號1至6所示本票
    之利息，為有理由，應予准許。至附表一編號7所示本票，
    固約定被告依每個月所開立本票金額10%（即6,000元）做為
    利潤（卷第49頁），惟衡其借款協議書所稱「利潤」，顯係
    被告向原告借款所支出對價，其性質與利息無異，又依修正
    後民法第205條、民法債編施行法第10條之1之規定，110年7
    月20日後法定最高利率調降為週年利率百分之16，超過部分
    之約定無效，且法定最高利率之調降對於民法第205條施行
    前約定，而於民法第205條施行後發生之利息債務亦有適用
    ，是如附表一編號7所示本票，原告僅得請求按週年利率16%
    計算，逾此部分之請求即屬無據。
四、從而，原告依票據之法律關係，請求被告給付453,000元，
    及如附表二所示之利息，為有理由，應予准許，逾此部分所
    為之請求，為無理由，應予駁回。
五、本件係依民事訴訟法第427條第1項規定適用簡易訴訟程序，
    而為被告部分敗訴之判決，就原告勝訴部分依同法第389條
    第1項第3款規定，應依職權就原告勝訴部分宣告假執行。並
    依同法第392條第2項規定，依職權宣告如被告為原告預供擔
    保，得免為假執行。
六、訴訟費用負擔之依據：民事訴訟法第79條。 　　
中　　華　　民　　國　　111 　年　　7 　　月　　1 　　日
                  花蓮簡易庭  法  官  蔡培元
以上正本係照原本作成。
如不服本判決，應於送達後20日內，向本院提出上訴狀（上訴狀
須表明上訴理由）並繳納上訴審裁判費；如於本判決宣示後送達
前提起上訴者，應於判決送達後20日內補提上訴理由書（均須按
他造當事人之人數附繕本）。
如委任律師提起上訴者，應一併繳納上訴審裁判費。
中　　華　　民　　國　　111 　年　　7 　　月　　4 　　日
                              書記官  謝佩真
附表一：
編號 票據號碼  發票日 （民國） 票面金額 （新臺幣）  到期日 （民國） 利息起算日 （民國） 利率  1 TH 275388 110年6月26日 128,500元  110年6月26日起至清償日止 年息6%  2 TH 520668 110年1月14日  55,000元 110年2月7日 110年2月7日起至清償日止 年息6%  3 TH 520724 109年11月21日  80,000元 109年12月6日 109年12月6日起至清償日止 年息6%  4 TH 520743 109年8月17日  20,000元  109年8月17日起至清償日止 年息6%  5 TH 275223 109年5月17日  50,000元  109年5月17日起至清償日止 年息6%  6 TH 369745 109年2月17日  60,000元  109年2月17日起至清償日止 年息6%  7 TH 520719 109年11月18日  60,000元  109年5月17日起至清償日止 每月10%之利潤 
　　　
附表二：
編號 票據號碼  發票日 （民國） 票面金額 （新臺幣）  到期日 （民國） 利息起算日 （民國） 利率  1 TH 275388 110年6月26日 128,500元 未載 110年6月26日起至清償日止 年息6%  2 TH 520668 110年1月14日  55,000元 110年2月7日 110年2月7日起至清償日止 年息6%  3 TH 520724 109年11月21日  80,000元 109年12月6日 109年12月6日起至清償日止 年息6%  4 TH 520743 109年8月17日  20,000元 未載 109年8月17日起至清償日止 年息6%  5 TH 275223 109年5月17日  50,000元 未載 109年5月17日起至清償日止 年息6%  6 TH 369745 109年2月17日  60,000元 未載 109年2月17日起至清償日止 年息6%  7 TH 520719 109年11月18日  60,000元 未載 109年11月18日起至110年7月19日止 年息20%      110年7月20日起至清償日止 年息16%